臺灣臺北地方法院刑事裁定　　　　　　　　　　　　　九十一年度訴緝字第六三號
　　公　訴　人　臺灣臺北地方法院檢察署檢察官
　　被　　　告　甲○○
右列被告因偽造文書案件，經檢察官提起公訴（八十九年度偵字第一三七○五號），
本院裁定如左：
    主  文
公訴駁回。
    理  由
一公訴要旨：
  檢察官起訴主張：被告於民國八十八年十月間，明知其前此委託劉文昭在臺灣銀行
  營業部所開立之第000000000000號帳戶僅有存款新臺幣一萬元，竟以
  該銀行名義偽造美金存款證明一紙，虛載存款金額為美金三千零七十六萬九千二百
  三十二元，寄往格瑞那達國第一國際銀行，作為信用證明行使，足以生損害於前述
  各銀行，因而依據刑法第二百十六條、第二百十條罪名訴請處斷。
二本院之判斷：
  (一)檢察官就被告犯罪事實，應負舉證責任，並指出證明之方法，為刑事訴訟法第一
    百六十一條第一項所明定。所謂指出證明之方法，除表明所擬使用之證據外，並
    應包括指出調查之途徑、與待證事實之關聯及證據之證明力等事項（參考最高法
    院九十一年度第四次刑事庭會議紀錄）。若檢察官指出之證明方法顯不足認定被
    告有成立犯罪之可能，經定期通知補正而逾期未補正，法院得以裁定駁回起訴。
  (二)本件公訴人指被告涉嫌於前述時、地妄冒臺灣銀行名義偽造美金存款證明進而行
    使，雖於起訴書內記載：被告在偵查辯稱前述戶頭為廖東景所借用，核與證人劉
    文昭所述開戶經過不符，被告既無法提供廖東景真實姓名地址以供查證，所陳與
    廖東景聯絡之行動電話經查為宋連榮名義租用，宋連榮則否認租用之事實，復證
    稱不識廖東景其人，應認所辯不足採信，且有偽造存款證明影本在卷可資佐證云
    云，為其證明犯罪之方法。惟查：
    1.本件主要爭點，乃在卷附臺灣銀行名義之存款證明究係何人偽造，以及被告有
      無明知其為偽造而故意行使之事實。凡此構成犯罪之要件，在訴訟上須依積極
      證據而為認定。至於被告之抗辯或反證縱屬虛偽，仍不能以此取代積極證據，
      資為認定犯罪事實之基礎（參考最高法院三十年上字第四八二號、第一八三一
      號判例）。檢察官以被告在偵查中辯稱廖東景向其借用帳戶一事查無實據，認
      為所辯不足採信，據此援為證明被告偽造卷附存款證明進而行使之方法，顯與
      前述判例所揭證據法則相違，自不足以證明被告犯罪。況被告在偵查中陳報廖
      東景聯絡電話為0000000000號，與證人宋連榮名義租用之0000
      000000號電話並不相同，檢察官於偵查中誤查0000000000號
      電話租用人名義，進而因宋連榮否認該號電話之供述，認為被告所辯為無可採
      ，亦有誤會。
    2.卷附存款證明影本，雖經臺灣銀行證實其為偽造，但僅依其書證內容，尚不足
      以認定究係何人於何時如何偽造，亦不足以證明被告曾有行使該項書證之行為
      。本件起訴書僅泛稱有偽造之存款證明影本在卷足資佐證，對於此項書證與待
      證事實之關聯及證據之證明力等事項，悉未加以表明。而卷附偽造銀行存款證
      明文件所載制作日期，分別為公曆一九九九年九月廿九日及同年八月十八日（
      偵卷第十三頁、第十五頁），與公訴人所訴八十八年十月間偽造之情節，尤不
      相符，難認業已指明足可認定被告成立犯罪之證據。
  (三)本案檢察官指出之證明方法，顯不足認定被告有成立犯罪之可能，有如前述。經
    本院定期廿日通知補正，並於九十一年五月六日送達裁定，有送達證書在卷足憑
    。公訴人逾期迄今仍未補正，自應依法裁定駁回起訴。
三適用之法律：
  刑事訴訟法第一百六十一條第二項後段。
中    華    民    國      九十一      年      六      月       十       日
                                       法  官  林  勤  綱
右正本證明與原本無異
對於本裁定如有不服，得於五日內向本院提出抗告書狀
                                       書記官  許  博  為
中    華    民    國      九十一      年      六      月      十一      日
